臺灣桃園地方法院刑事判決　　　　　　　　　　　　　九十三年度交訴字第四八號
　　公　訴　人　臺灣桃園地方法院檢察署檢察官
　　被　　　告　甲○○　男　五.
　　選任辯護人　江松鶴　律師
右列被告因殺人未遂等案件，經檢察官提起公訴（九十二年度偵字第一九二七五號）
，本院判決如左：
    主  文
甲○○服用酒類不能安全駕駛動力交通工具而駕駛，處有期徒刑參月。又過失傷害人
，處有期徒刑肆月。又傷害人之身體，因而致重傷，處有期徒刑參年拾月。應執行有
期徒刑肆年參月。
    事  實
一、甲○○明知酒後不得駕車，於民國（下同）九十二年十二月二十三日凌晨零時許
    至二時許，在桃園縣龜山鄉○○○路某處飲用高粱酒，其吐氣所含酒精成分達每
    公升○‧五三毫克，已無法安全駕駛動力交通工具，竟仍駕駛車牌號碼ＫＷ─八
    八二一號自用小客車，沿桃園縣龜山鄉○○路往龜山市區方向行駛，於同日凌晨
    三時十五分許，行經龜山鄉○○路一二六號前，其本應注意車輛行駛時，駕駛人
    應注意車前狀況，隨時採取必要之安全措施，而依當時之天候路況又無不能注意
    之情事，竟因飲酒過量至判斷力、操控車輛之能力均劣於平時，而疏未注意車前
    狀況，致擦撞停放於路旁之田永富所有車牌號碼Ｋ五─七二二一號自用小客車（
    毀損部分未據告訴），為免該車車主追討損害賠償費用，情急下，甲○○遂倒車
    後往前加速逃逸。適因住居同路一三四號之丙○○聽聞巨大撞擊聲，乃外出查看
    ，其男友戊○○接踵而出，見狀乃走至甲○○車前欲勸阻其駕車離去，然因甲○○因飲酒過量，致判斷力、操控車輛能力已劣於平時，疏未注意而駕前車撞擊因
    聽聞碰撞聲響出門查看之戊○○，致戊○○身體捲入車底下方。詎甲○○見已肇
    事致戊○○嚴重受傷後，理應下車對戊○○為救護措施或積極報警處理，惟思及
    肇事毀車於前，旋肇事致人受傷，事態嚴重，為冀免擔負重大刑責，乃不思此途
    ，並其主觀上雖無造成戊○○重傷之意，但客觀上可預見，人在車底下拖行，將
    造成他人受重傷之結果，竟仍另基於普通傷害及肇事逃逸之犯意，駕駛汽車拖行
    戊○○逃逸。斯時丙○○及附近民眾林錫鐘目睹上情，在後追逐約三十三點九公
    尺後，始將甲○○車輛攔停於路旁，為據報趕至現場員警查獲，嗣經實施呼氣酒
    精濃度檢測，其吐氣所含酒精濃度每公升○‧五三毫克。而戊○○則因被撞擊倒
    地成傷，繼遭拖行，合併受有：1.疑似缺氧性腦病變（疑似腦挫傷）、2.右側鎖
    骨骨折、3.左側肱股骨折、4.顏面及左側臀部撕裂傷（右臉部及左臀撕毀傷）、
    5. 顏面、背部、胸部及兩側下肢多處磨擦傷（全身多處擦傷）等傷害（因無證
    據證明被害人最初撞擊時，已達重傷害之程度，故從被告有利之認定為過失傷害
    ）。經送聖保祿醫院急救再轉送長庚醫院救治，終因頭部外傷併顱內出血、呼吸
    衰竭氣切術後、肺炎，而成植物人狀態之重大難治傷害。
二、案經桃園縣警察局龜山分局報請及檢察官指定己○○為代行告訴人訴由臺灣桃園
    地方法院檢察署檢察官偵查起訴。
    理  由
一、訊據被告甲○○固坦承右揭酒後駕車、過失傷害犯行，惟矢口否認有何肇事逃逸
    犯行，辯稱：伊當時已喝醉，不知撞到人，且不知有人被撞捲入車底下拖行；開
    車逃跑係因撞到別人車子，非因撞到人才要逃跑云云。經查：
（一）被告飲酒後已無法安全駕駛動力交通工具，竟仍駕駛車牌號碼ＫＷ─八八二一
      號自用小客車，至上址肇事等情，除據被告迭於偵審中供認在卷外，核與證人
      即事發後至現場處理之員警丁○○於本院審理時結證明確（見本院卷第六十一
      頁、第六十三頁、第六十六頁）。且被告經酒精呼氣檢測檢試，顯示其吐氣所
      含酒精成分高達為每公升○‧五三毫克情形，有桃園縣政府警察局道路交通事
      故當事人酒精測定紀錄表、刑法第一百八十五條之三查獲後測試、觀察職務報
      告各一紙在卷可稽（見偵卷第八頁、第九頁）。而按交通部運輸研究所九十年
      九月二十四日運安字第九○○○○五八五四號函所載呼氣中酒精濃度每公升含
      量為○‧二五毫克，即相當於血液中酒精濃度（ＢＡＣ）百分之○‧○五，且
      依該函所附該所七十九年「駕駛人行為反應之研究－酒醉駕車對駕駛行為之分
      析研究」指出：ＢＡＣ到達百分之○‧○八至百分之○‧一五時，對駕駛能力
      之影響為：判斷力嚴重受到影響，體能與精神協調受損，駕駛之體能困難增加
      。對心理行為之影響為：產生情緒異常現象，步伐不穩，言語不清，反應惡劣
      ，記憶及判斷力受損，精神處於錯亂狀態。查被告於本件所測得之吐氣所含酒
      精成分每公升○‧五三毫克，相當於血液中酒精濃度（ＢＡＣ）百分之○‧一
      ○六，是依前揭說明，其視線、行動、判斷、理解能力等均受到相當程度之影
      響而減退，已非具有正常人之判斷力。又其因而駕車撞擊路邊車輛，更顯示其
      駕駛能力呈不穩定狀態，顯無法正常操控駕駛；且查獲、測試過程，有傻笑、
      呆滯之情事，已據證人丁○○證述在卷，益見被告當時確已因酒精作用而使其
      正常駕駛能力、思考判斷力受影響，已達不能安全駕駛之程度仍駕車，可堪認
      定。
（二）被告飲酒過量不能安全駕駛動力交通工具，疏未注意車前狀況，致追撞停放於
      路旁之上述車號Ｋ五─七二二一號自用小客車，為免車主追討損害費用，情急
      下遂駕車倒車後，往前加速逃逸，適被害人戊○○前來查看，走至甲○○車前
      欲勸阻其駕車離去，因夜間視線不良，且酒後疏未注意，而駕前車先衝撞站立
      其車前之戊○○，將戊○○之身體捲入其前揭車輛車底下方，繼駕車拖行戊○○，致戊○○合併受有：1.重度昏迷疑似缺氧性腦病變（疑似腦挫傷）、2.右
      側鎖骨骨折、3.左側肱股骨折、4.顏面及左側臀部撕裂傷（右臉部及左臀撕毀
      傷）、5.顏面、背部、胸部及兩側下肢多處磨擦傷（全身多處擦傷）等傷害（
      人體受汽車衝擊、拖行，衡諸事理，必均會受有傷害，惟被害人受撞擊後，旋
      遭拖行，致兩行為所行成傷害，已無法區分），迭據被告於偵審時坦認在卷。
      核與目擊證人丙○○於本院審理時證述情節相符（見本院卷第一一０頁、第一
      一三頁）。而被害人確因本件車禍受有傷害，亦有聖保祿醫院所出具診斷證明
      及長庚醫院所出具診斷證明書各一紙（見偵卷第五十七頁、第五十八頁）。復
      依卷內道路交通事故調查報告表、現場及車損照片觀之，本件車禍後，被告所
      駕駛上開小客車右前車燈處嚴重受損，且右前角燈掉落在車號Ｋ五－七二二一
      號自用小客車左後方，而該小客車左後保險桿處油漆剝落並鬆動下斜。且參諸
      被告迭於偵審中供稱：因酒後駕車擦撞路旁停放小客車，怕被別人看到，想要
      離開緊急倒車等語，顯見被告因酒後不能安全駕駛動力交通工具，疏未注意而
      肇事等情無誤，此部分經檢察官函請臺灣省桃園縣區車輛行車事故鑑定委員會
      鑑定之結果，亦同此認定，有該委員會九十三年四月二日府車鑑桃字第０九二
      一八六四號鑑定意見書一份在卷可考（見偵卷第六十四頁）。又按汽車行駛時
      ，駕駛人應注意車前狀況，並隨時採取必要之安全措施，道路交通安全規則第
      九十四條第三項定有明文。被告於前揭時、地駕駛小客車應注意能注意而不注
      意上開規定，未注意車前狀況，並隨時採取必要之安全措施以致肇事，其行為
      顯有過失，且被告之過失行為與被害人所受之過失傷害結果間，具有相當因果
      關係，被告犯行堪以認定。
（三）被告於右揭時、地，駕駛自小客車衝撞在其車前之被害人戊○○，致被害人倒
      地受傷並捲入被告小客車底下，被告非但未下車將被害人送醫急救，猶駕車逃
      逸，適為被害人女友丙○○及附近民眾乙○○目擊，並自後追逐後，始將被告
      自小客車攔停之情，已分據目擊證人丙○○、乙○○於本院審理時結證明確在
      卷（見本院卷第六十七頁至第七十五頁、第一０五頁、第一一四頁）。而被害
      人身體捲入車底下拖行三十三點九公尺，始經丙○○、乙○○及附近民眾攔停
      ，而被害人因而受有前揭傷害等情，亦據證人即前往現場處理員警丁○○於本
      院審理時結證稱：「‧‧‧駕駛人已經被附近民眾制伏，現場很多人圍觀，被
      害人還壓在駕駛人的車底下。」、「被害人在車子底盤下被拖行，身體有在車
      底下翻動，導致自小客車的前輪懸空，因為該車是前輪驅動，因此造成車子無
      法往前行駛。」、「（被害人身體）完全卡住，因為人身體的厚度比（車子）
      底盤離地面的高度還要高，所以才會卡住拖行。」、「（現場）有一點彎的拖
      行的痕跡，也有三十幾公尺，‧‧‧。」、「（現場事故圖上有長長的線是什
      麼意思？）我有註明是傷者的拖痕。」等情明確（見本院卷第五十六頁、第五
      十九頁）；並有被告之車輛攔停於現場，被害人身體壓在車底下之照片，及道
      路交通事故現場圖附卷可稽（見真卷第十八頁、第三十頁）。而被害人戊○○
      因被告肇事而受傷，亦有上述診斷證明書在卷可憑。被告雖辯稱：當時已有喝
      酒，並不知有撞到人在車下云云，然據證人丙○○於本院審理時證稱：「‧‧
      ‧當時肇事者（甲○○）正好要倒車加速逃逸，我男友（戊○○）就上前攔阻
      ，要對方停車，對方‧‧‧衝撞我男友，將他撞倒在地，人卡在車底盤下，我
      看見立即大喊，並要對方停車，並大聲向對方駕駛說車下有人要他停車，對方
      不但不停，還一直加速要逃離，‧‧‧」等情（見本院卷第一一０頁）；且被
      告於偵查中亦供稱：「‧‧‧撞到（路旁）一台自小客車，我就很慌張就後退
      ，然後又往前開，一個女子（丙○○）告訴我說有撞到人，我又很慌張又往前
      開，‧‧‧。」等語（見偵卷第三十七頁）。復酌以，被害人戊○○身高達一
      八三公分，已據證人丙○○陳明在卷。再據肇事現場圖及照片所示，現場有路
      燈照明，被害人站立於被告駕駛車輛前方，現場拖痕達三十三點九公尺，等情
      以觀，足見當時被告自小客車衝撞被害人力道之大，以致被害人捲入被告車輛
      車盤底下，且當時有路燈照明，視線尚佳情況下，時值深夜現場靜寂，被告豈
      能諉稱未聞撞擊聲及被害人女友丙○○叫喊停聲，難謂其不知情，被告空言否
      認犯行，殊無可採。而被害人遭被告駕駛小客車撞擊受傷後遭拖行，致受有頭
      部外傷併顱內出血、呼吸衰竭氣切術後、肺炎，而成植物人狀態之重大難治傷
      害，亦有長庚醫院診斷證明書（見本院卷第七十七頁）在卷可佐。是被告酒後
      駕車肇事致人受重傷而逃逸之犯行，殊堪認定。
（四）綜上所述，本件事證明確，被告上開辯解不足採信，犯行堪以認定。
二、核被告酒後不能安全駕車而駕車，係犯刑法第一百八十五條之三服用酒類不能安
    全駕駛動力交通工具而駕駛罪；其駕車不慎撞擊被害人身體成傷，係犯第二百八
    十四條第一項前段之過失傷害罪；其駕車肇事後，旋駕車拖行被害人逃逸而傷害
    被害人致重傷害，係犯第二百七十七條第二項後段之傷害致重傷罪、第一百八十
    五條之四肇事致人受傷逃逸罪。公訴人認被告明知被害人戊○○遭其撞傷後，身
    體捲入車盤底下，猶將之拖行，係犯刑法第二百七十一條第二項、第一項殺人未
    遂罪嫌。惟按刑法上殺人未遂與傷害之區別，本視加害人有無殺意為斷，被害人
    所受傷害程度，有時雖可藉為認定有無殺意之心證，究不能據為絕對標準（最高
    法院十八上字第一三○九號、十九年上字第七一八號、二十年非字一○四號判例
    、八十九年台上字第六九五八號、九十年台上字第六二八一號判決意旨可資參照
    ），茲本件此部分所應審究者，係被告是否有置被害人戊○○於死之故意。依被
    告所供，伊當天係因喝酒，駕車不慎擦撞路旁小客車，因害怕遭人發覺而急欲逃
    離現場，始肇致本案等語，足見雙方並無深仇大恨，是顯難認被告於撞擊被害人
    伊始，即有致被害人於死之殺人之犯意。復徵之，目擊證人乙○○於本院審理時
    證稱：「（在你看到肇事車輛倒車時，前方的影子出現否？）沒有。」、「（何
    時看到黑影出現在被告車前？）被告加速時。」、「（當時看到車子倒車、一個
    黑影跑出來，車子撞到黑影時間有多久？）很快，黑影用走的方式走出來馬上就
    被撞上了。被告的『車子往前加速之後，一個黑影出來』，就馬上撞上去，『一
    瞬間而已』。」等語（見本院卷第七十一頁、第七十四頁），可知被告駕車加速
    後，被害人始走出，是被告駕車加速之因，並非係見被害人欲加攔阻，為免追捕
    而加以追撞，故被告駕車撞擊被害人主觀尚無殺害被害人故意。況以車輛撞擊他
    人，縱可預見將會造成被害人嚴重傷害，惟客觀上一般人非必有致死之預見，
    本件就被告之動機以觀，應係因一時害怕欲逃離而駕車傷人，應無殺人之犯意。
    況依被告所駕車輛現場圖觀之，若其真欲因殺害被害人而造成被害人死亡，其大
    可直接撞擊被害人後來回輾壓，將更可造成死亡結果，惟其並未如此為之，是其
    並無致被害人於死之犯意，可見一般。再因被告急欲逃離現場，而開車撞擊他人
    ，人員於重力撞擊之情況下，實難避免受傷，此乃客觀上一般人均得預見者，而
    被告對該被害人等受傷之情況亦應有所預見，是本件縱認被告於追撞被害人車輛
    之初並無殺人之犯意，惟亦難辭其有故意致人受傷而致重傷害之犯行，故公訴人
    認被告此部分所為係犯殺人未遂罪，尚有未洽，起訴法條應予變更。另公訴人認
    被告於酒後倒車後，加速前進欲逃離現場，不慎撞及被害人受有：1.疑似缺氧性
    腦病變（疑似腦挫傷）、2.右側鎖骨骨折、3.左側肱股骨折、4.顏面及左側臀部
    撕裂傷（右臉部及左臀撕毀傷）、5.顏面、背部、胸部及兩側下肢多處磨擦傷（
    全身多處擦傷）等傷害，因認被告此部分犯行，係犯刑法第二百八十四條第一項
    後段過失致重傷害罪（公訴人當庭變更起訴法條，見本院卷第一一九頁），經查
    ，被害人係遭被告駕車撞擊倒地，再遭被告所駕駛小客車拖行，合併受有上述傷
    害，終致呈植物人狀態，惟因無證據證明被害人遭被害人駕車撞擊時即已達重傷
    害之程度，故從被告有利之認定為過失傷害，公訴人容有誤會，起訴法條應予變
    更。被告以駕車逃逸之一行為分別觸犯傷害致重傷罪、肇事致人受傷逃逸罪，屬
    想像競合犯，應從一重傷害致重傷罪。被告所犯刑法第二百七十七條第二項後段
    、刑法第一百八十五條之三、刑法第二百八十四條第一項前段三罪，犯意各別，
    行為互殊，罪名互異，應予分論併罰。又被告酒醉駕車因而致人受傷，依法應負
    刑事責任，依道路交通管理處罰條例第八十六條第一項規定，就所犯過失傷害罪
    部分，應加重其刑。爰審酌被告服用酒類飲料致其注意力、反應力、平衡感、意
    識狀態、駕駛能力降低已達不能安全駕駛之程度，猶仍駕駛動力交通工具，對一
    般往來之人車均生高度危險性，且圖免責任而駕車逃逸，其犯罪動機、過失情節
    之輕重、被害人所受之傷害及其犯後已與告訴人和解，有和解書乙紙在卷可考等
    一切情狀，量處如主文所示，並定其應執行之刑。
據上論斷，應依刑事訴訟法第二百九十九條第一項前段、第三百條，刑法第一百八十
五條之三、第一百八十五條之四、第二百七十七條第二項、第二百八十四條第一項前
段、第五十五條、第五十一條第五款，道路交通管理處罰條例第八十六條第一項，罰
金罰鍰提高標準條例第一條前段，判決如主文。
本案經檢察官何祖舜到庭執行職務
 中       華        民         國    九十三   年   九   月      十四     日
                                      臺灣桃園地方法院刑事第五庭
                                          審判長法  官  潘政宏
                                                法  官  許泰誠
                                                法  官  邱滋杉
右正本證明與原本無異。
如不服本判決，應於判決送達後十日內，向本院提出上訴狀（應附繕本）。
                                                書記官  高文靜
中         華        民         國   九十三   年   九   月      十四    日
附錄法條：
中華民國刑法第一百八十五條之三
服用毒品、麻醉藥品、酒類或其他相類之物，不能安全駕駛動力交通工具而駕駛者，
處一年以下有期徒刑、拘役或三萬元以下罰金。
中華民國刑法第一百八十五條之四
駕駛動力交通工具肇事，致人死傷而逃逸者，處六月以上五年以下有期徒刑。
中華民國刑法第一百八十五條之三
服用毒品、麻醉藥品、酒類或其他相類之物，不能安全駕駛動力交通工具而駕駛者，
處一年以下有期徒刑、拘役或三萬元以下罰金。
中華民國刑法第二百七十七條
(普通傷害罪)
傷害人之身體或健康者，處三年以下有期徒刑、拘役或一千元以下罰金。
犯前項之罪因而致人於死者，處無期徒刑或七年以上有期徒刑；致重傷者，處三年以
上十年以下有期徒刑。
中華民國刑法第二百八十四條
(過失傷害罪)
因過失傷害人者，處六月以下有期徒刑、拘役或五百元以下罰金，致重傷者，處一年
以下有期徒刑、拘役或五百元以下罰金。
從事業務之人，因業務上之過失傷害人者，處一年以下有期徒刑、拘役或一千元以下
罰金，致重傷者，處三年以下有期徒刑、拘役或二千元以下罰金。
